臺灣板橋地方法院刑事附帶民事訴訟判決
原　　　告　乙○○
被　　　告　甲○○
上列被告因妨害名譽案件，經原告提起附帶民事訴訟請求損害賠
償，本院判決如下：
    主  文
被告應給付原告新臺幣陸仟元，及自民國九十六年八月二十四日
起至清償日止，按年息百分之五計算之利息。
原告其餘之訴駁回。
本判決第一項得假執行。
    事  實
甲、原告方面：
一、聲明：
(一)、被告應給付原告新臺幣（下同）400,000 元，並自起訴狀繕
    本送達翌日起至清償日止按週年利率百分之五計算之利息。
(二)、前項判決請准供擔保假執行。
(三)、訴訟費用由被告負擔。
二、陳述：被告甲○○在臺北縣蘆洲市○○路29號經營國術館，
    從事民俗治療工作，與原告乙○○因看診而熟識，2 人間因
    金錢等糾葛已有嫌隙，被告竟基於公然侮辱他人之犯意，於
    民國96年3 月12日下午4 時15分許，在不特定人得共見共聞
    之上址國術館內，以言詞辱罵原告「幹你娘」、「幹你祖公
    」等語，足以減低及貶損原告之名譽。原告遭被告辱罵後，
    非常痛苦，甚至想結束生命，因此請求400,000 元賠償，以
    彌補原告之名譽。
三、證據：引用刑事案件之證據資料。
乙、被告方面：
一、聲明：
(一)、原告之訴及假執行之聲請均駁回。
(二)、訴訟費用由原告負擔。
二、陳述：於上開時、地，被告係辱罵其子洪楓岳而非原告，故
    原告所指訴之情節與事實不符，原告係藉機擾亂被告；況因
    原告屢次入侵被告營業處所之侵害行為，被告生氣教訓其子
    洪楓岳而導致原告不悅，依民法第149 條之規定，主張正當
    防衛而不負賠償責任。
三、證據：引用刑事訴訟案件卷證。
    理      由
一、被告在臺北縣蘆洲市○○路29號經營國術館，從事民俗治療
    工作，與原告因看診而熟識，2人間因金錢等糾葛已有嫌隙
    ，被告竟基於公然侮辱他人之犯意，於96年3月12日下午4時
    15 分許，在不特定人得共見共聞之上址國術館內，以言詞
    辱罵原告「幹你娘」、「幹你祖公」等語，足以減低及貶損
    乙○○之名譽，觸犯刑法第309條第1項之公然侮辱罪，業據
    本院96年度簡上字第706號刑事判決審認明確並論處罪刑，
    依刑事訴訟法第500條前段之規定，應認原告之主張為真實
    。次按所謂正當防衛，乃對於現時不法之侵害為防衛自己或
    他人之權利，於不逾越必要程度範圍內所為之反擊行為，又
    此反擊行為，必加損害於侵害人，始生正當防衛之問題，至
    正當防衛是否過當，又應視具體之客觀情事，及各當事人之
    主觀事由定之，不能僅憑侵害人一方受害情狀為斷，最高法
    院64 年臺上字第2442號著有判例。被告雖承認其出言三字
    經之事實，惟抗辯其係出於正當防衛云云。惟查本件被告既
    因原告至其所經營之國術館追討債務乙事與原告發生口角而
    心生不滿，故起意公然辱罵原告，顯非防衛自己或他人之權
    利，被告抗辯其為正當防衛云云，即非可採。
二、按因犯罪而受損害之人，於刑事訴訟程序中得提起附帶民事
    訴訟，對於被告請求回復其損害，為刑事訴訟法第487 條第
    1 項所明定。又「不法侵害他人之身體、健康、名譽、自由
    、信用、隱私、貞操，或不法侵害其他人格法益而情節重大
    者，被害人雖非財產上之損害，亦得請求賠償相當之金額。
    」，民法第195 條第1 項定有明文。從而本件原告本於上揭
    規定，以被告對原告公然侮辱之行為，嚴重影響原告身心，
    請求被告賠償非財產上損害，依法自屬有據。爰審酌被告為
    本件侵權行為實施之態樣、內容，及雙方之學歷、經濟狀況
    及原告精神上所受痛苦程度等一切情狀，認原告請求被告給
    付非財產上之損害400,000 元顯屬過高，應以6,000 元為相
    當，至於逾此部分之請求，為無理由，應予駁回。又本判決
    原告勝訴部分，所命被告給付之金額未逾6,000 元，應依民
    事訴訟法第389 條第1 項第5 款之規定，以職權宣告假執行
    。另訴訟費用並未在刑事訴訟法第491 條準用之列，本院毋
    庸依職權併為訴訟費用之裁判，附此敘明。
據上論結，本件原告之訴，一部有理由，一部無理由，應依刑事
訴訟法第502 條第1 項、第2 項、第491 條第10款，民事訴訟法
第389條第1項第5款，判決如主文。
中　　華　　民　　國　　96　　年　　11　　月　　13　　日
　　　　　　　　　刑事第六庭  審判長法　官  高文淵
　　　　　　　　　　　　　　　　　  法　官  林鈺琅
　　　　　　　　　　　　　　　　　  法　官  饒金鳳
以上正本證明與原本無異。
如不服本判決，應於送達後十日內向本院提出上訴狀。
                                    書記官  王春森
中　　華　　民　　國　　96　　年　　11　　月　　13　　日
